Archives photographiques conservées dans le département de l'Aisne (02)
Direction des Archives de France
Département de l'Aisne (02)
photographie
- Collections des Archives départementales de l'Aisne
  - Documents figurés isolés. Tirages papier de dimensions supérieures à 24 x 30 cm conservés aux Archives départementales de l'Aisne, Avant 1914 à nos jours; 1 Fi; Tirage papier; 50 - 60; Supérieur à 240 x 300
    Achat et don, avant 1914 - années 1980
    Accès libre
    En salle de lecture un fichier intitulé Toutes séries sauf 3 Fi et 4 Fi
    Ces documents concernent des lieux, des monuments, des personnages et des sceaux.
    Aisne (département); monument historique; site
  - Documents figurés isolés. Tirages papier de format inférieur à 24 x 30 cm conservés aux Archives départementales de l'Aisne, Avant 1914 à nos jours; 2 Fi; Tirage papier; 4 200; Inférieur à 240 x 300
    Achat et don, Avant 1914 - années 1980
    Fichier en salle de lecture intitulé Toutes séries, sauf 3 Fi et 4 Fi
    Ces documents concernent des lieux, des monuments, des personnages, des sceaux.
  - Documents iconographiques. Négatifs conservés aux Archives départementales de l'Aisne, 1980 - 1990; 3 Fi; Film souple; 11 264; Noir et blanc, Couleur (Les négatifs sont montés sous montures 50 x 50 mm)
    Documents fragiles
    Reproductions de documents originaux appartenant aux Archives départementales ou prêtés par des particuliers
    Production interne, 1980 - 1990
    Fichier en salle de lecture intitulé 3 Fi et 4 Fi
    Documents isolés concernant des lieux, monuments, objets, personnages et des thématiques diverses réalisés par Jan-Lou Girard.
    Aisne (département); Girard, Jan-Lou; paysage; monument historique; vie quotidienne
  - Documents iconographiques. Diapositives conservées aux Archives départementales de l'Aisne, 1980 - 1990; 4 Fi; Diapositive; Couleur; 24 x 36 (Les diapositives sont montées sous monture 50 x 50 mm)
    Reproductions des documents iconographiques utilisés lors des 7 expositions organisées ou accueillies par les Archives départementales de l'Aisne
    Reproduction interne, 1980 - 1990
    Fichier intitulé 3 Fi et 4 Fi
    Aisne (département); Girard, Jan-Lou; monument historique
  - Photographies de l'Office municipal de tourisme de Laon, 1992; 9 Fi; Laon. Office municipal de tourisme; Tirage papier moderne; 28 (Les tirages papier sont montés sur carton plume)
    Dépôt puis don avec contrat et clauses, 3 mars 1993
    Répertoire de 12 pages dactylographiées, par Jean-Pierre Allart et Michelle Hermant
    Yves-Marie Lucot, Le père Marquette à la découverte du Mississippi, Zulma, 1992.
    Photographies de l'exposition "Découvreurs d'Amériques" organisée à Laon entre octobre 1992 et janvier 1993 à l'occasion du 500e anniversaire de la découverte de l'Amérique ( Expédition du Père Marquette en Amérique, au XVIe siècle.), et spécialement à l'occasion de la parution de l'ouvrage que M. Yves Marie Lucot consacra au missionnaire jésuite et explorateur Jacques Marquette, né à Laon le 1er juin 1637. Il s'agit pour la quasi-totalité de reproductions en couleurs d'images anciennes (gravures en noir-et-blanc).
    Amérique; Marquette, Jacques (Père)
  - Fonds Lapie, 1950 - 1970; 10 Fi; Lapie, Roger (photographe); Tirage papier moderne
    Achat, 1973
    Inventaire dactylographié
    Vues aériennes obliques des communes de plus de 500 habitants du département de l'Aisne.
    Aisne (département); vue aérienne; Société d'exploitation de la photographie aérienne Roger Lapie (Saint-Maur-des-Fossés)
  - Fonds Lapie, cartes postales, 1950 - 1970; 11 Fi; Lapie, Roger (photographe); Carte postale ancienne
  - Fonds Vergnol, 1839 - 1950; 13 Fi; Vergnol, Antoine; Vergnol, André; 9 000; Plaque de verre
    Don avec contrat et clauses, 25 juin 1982, 1996
    Accès libre. Consultation des tirages papier
    Répertoire alphabétique et thématique, fichier topographique et méthodique et répertoire numérique
    Ces photographies proviennent des établissements Vergnol à Soissons et représentent des sujets variés tels que la Première Guerre mondiale, des monuments, des villages, des portaits, des fêtes, etc…
    Aisne (département); Soissons (Aisne); Etablissements Vergnol; fête; portrait; monument historique; guerre mondiale (1914-1918)
  - Fonds Henrard, 1950 - 1970; 14 Fi; Henrard, Roger; Film souple; 287; Noir et blanc, couleur; Tirage papier moderne; 194
    Don, 1986 - 1988
    Répertoire numérique
    Vues aériennes obliques des communes et monuments de l'Aisne.
    Aisne (département); monument historique; agglomération urbaine; vue aérienne; Société d'exploitation de la photographie aérienne Roger Henrard
  - Fonds Bidaut, 1920 - 1950; 15 Fi; Bidaut; 290; Film souple; Noir et blanc; Plaque de verre
    Don, 1985 - 1990
    Accès libre. Consultation sous forme numérique
    Photographies de la cathédrale de Laon, des églises de Laon et de quelques autres du Laonnois.
    Aisne (département); édifice cultuel; monument historique
  - Fonds André Leroy, 1920 - 1950; 16 Fi; Leroy, André; Film souple; 2 612; Noir et blanc (Les films souples sont montés sous montures 50 x 50 mm)
    Versement, 1988
    Fichier manuscrit intitulé 16 Fi-22 Fi et répertoire numérique
    Monuments, sites et événements concernant l'Aisne.
  - Collection de cartes postales conservées aux Archives départementales de l'Aisne, Avant 1914 à nos jours; 18 Fi; Carte postale ancienne et moderne; 4 000
    Achat et don, depuis 1914
    Fichier manuscrit intitulé 18 Fi Cartes postales
    Collection de cartes postales relatives au département de l'Aisne.
    Aisne (département); La Fontaine; Desmoulins, Camille; Racine
  - Fonds de la reconstruction industrielle de l'Aisne, Années 1920; 20 Fi; Plaque de verre; 337; Tirage papier moderne
    Les plaques de verre négatives sont fragiles
    Achat, 28 février 1991
    Ces documents représentent des sites industriels détruits pendant la Première Guerre mondiale.
    Aisne (département); bâtiment industriel; dommages de guerre; guerre mondiale (1914-1918)
  - Photothèque départementale (Aisne), Années 1980; 21 Fi; Boureux, Michel; Film souple; 100 000; Noir et blanc, couleur; Tirage papier moderne
    Versement, 1993 - 1997
    Fichier manuscrit intitulé 21 Fi
    Collection de vues aériennes de la Photothèque aérienne départementale.
    Aisne (département); vue aérienne
  - Fonds André Leroy, 1920 - 1950; 22 Fi; Plaque de verre; 2746
    Versement, 1994
    Accès libre. Consultation des films souples de substitution ou sous forme numérique
    Répertoire numérique sous Excel et Fichier manuscrit intitulé 16 Fi-22 Fi
    Ces documents représentent des monuments, des sites et des événements concernant l'Aisne.
    Aisne (département); monument historique; événement; site
  - L'Aisne au fil de l'eau, 1994; 23 Fi; Marival, Guy; Keraudrau, Jean; Sicard; Diapositive; 412; Couleur; 24 x 36 (Les diapositives sont sous monture 50 x 50 mm)
    Versement, 1995
    Fichier manuscrit intitulé 23 Fi
    Photographies aériennes du cours de l'Aisne réalisées dans le cadre de l'exposition "l'Aisne au fil de l'eau" en 1994.
    Aisne (cours d'eau); site; cours d'eau; vue aérienne
  - Fonds Mangin, 1914 - 1918; 24 Fi; Tirage papier ancien; 111
    Don, 1995
    Répertoire méthodique dactylographié
    Photographies aériennes.
  - Fonds Jean Hallade, 1918 - 1919; 28 Fi; Tirage argentique ancien baryté; 112; Noir et blanc; 180 x 240
    Fonds classé alphabétiquement par commune
    Don, 1997
    Photographies aériennes prises durant la Première Guerre mondiale.
    Aisne (département); guerre mondiale (1914-1918); armée; site; habitat; vue aérienne
  - Fonds Alfred Normand, 1889 - 1994; 29 Fi; Normand, Alfred; 24; Tirage argentique ancien baryté; Noir et blanc; 165 x 225; Reproduction numérique
    Achat, 1997
    Photographies de monuments et édifices caractéristiques du département, réalisées par Alfred Normand à l'occasion de tournées d'inspections des prisons départementales (essentiellement régions de Soissons et Laon).
    Aisne (département); Soissons (Aisne); Laon (Aisne); Coucy (Aisne); Taillefontaine (Aisne); architecture; monument; édifice cultuel; site; habitat; art; bâtiment public
  - Association "Vie et Culture de l'Aisne", 1914 - 1918; 30 Fi; Plaque stéréoscopique au gélatinobromure; 136; 440 x 1060, 580 x 1290; Reproduction numérique
    Fonds classé alphabétiquement par département et thème
    Don, 1990
    Accès libre cependant les originaux sont incommunicables pour des raisons matérielles. Se servir des fichiers numériques.
    Photographies réalisées sur le front durant la guerre 1914-1918.
    Aisne (département); Haut-Rhin (département); Vosges (département); Pas-de-Calais (département); Nord (département); Somme (département); Oise (département); Meuse (département); Belgique; Italie; Carpates; guerre mondiale (1914-1918); armée; site; vie quotidienne
  - Photographies aériennes des zones de combats autour du Fort de La Malmaison en octobre 1917, 16 octobre - 29 octobre 1917; 32 Fi; Tirage argentique ancien baryté; 224; Noir et blanc; 180 x 240; Reproduction numérique
    Fonds classé chronologiquement
    Achat, 1998
    Répertoire numérique dactylographié
    Photographies aériennes de l'offensive lancée par le général Pétain en octobre 1917 et limitée au secteur ouest du Chemin des Dames autour du fort de La Malmaison
    Aisne (département); La Malmaison (Aisne); guerre mondiale (1914-1918); armée; site; habitat
  - Exposition sur les grimpettes de Laon, 1996 - 1997; 33 Fi; Archives départementales de l'Aisne; Film souple en papier RC; Couleur; 24 x 36; Film souple; 60 x 70; Diapositive; Reproduction numérique
    Tirages classés par lieux (quartiers) puis par grimpettes/rues/ruelles; négatifs classés par ordre alphabétique; certains tirages/négatifs en vrac.
    Réalisation interne, 1996
    Exposition de photographies sur les grimpettes de Laon réalisée par le service des Archives départementales de l'Aisne en 1997.
    Aisne (département); Laon (Aisne); voirie; habitat; tourisme
  - Service de la Reconstitution foncière (Ministère des régions libérées), 1917 - 1922; 37 Fi; Service de la Reconstitution foncière, Compagnie aérienne française; Tirage argentique ancien baryté; 1378; Noir et blanc; 180 x 240, 300 x 400; Reproduction numérique
    Fonds classé alphabétiquement par communes.
    Versement
    Accès libre, cependant les originaux sont incommunicables pour des raisons matérielles. Se servir des fichiers numériques.
    Le service de la Reconstitution foncière a réalisé après la Première Guerre mondiale une série de vues aériennes couvrant une partie des communes sinistrées du département de l’Aisne. Ces vues montrent l’étendue des destructions dues au premier conflit mondial, les installations provisoires et les prémices de la reconstruction (1920-1922).
    Aisne (département); guerre mondiale (1914-1918); armée; site; habitat
  - Fonds Jean Belcour, 1857; 38 Fi; Belcour, Jean; 21; Tirage papier salé; Noir et blanc; 205 x 130, 130 x 180; Reproduction numérique
    Documents conservés sous forme d'album au Musée de Soissons.
    Achat, 2002
    Jean Belcour était photographe à Soissons, au 60 rue des Cordeliers.
    Photographies de monuments, rues et panoramas de la ville de Soissons realisées en 1857 par Jean Belcour.
    Aisne (département); Soissons (Aisne); architecture; monument; édifice cultuel; art; bâtiment public; vie quotidienne; site; habitat
  - Fonds Emile Contant, 1916 - 1918; 41 Fi; Contant, Emile; Tirage argentique ancien baryté; 186; Noir et blanc; 180 x 240, 130 x 180, 130 x 80
    Fonds classé par départements puis par communes.
    Don, 2004
    Émile Contant né à Blida en Algérie, le 23 avril 1890, officier observateur durant la Première Guerre mondiale dans plusieurs éscadrilles (MF36, C226, 228, 74 et 204) réalise des photographies aériennes entre 1916 et 1918 dans les secteurs de Moreuil (Somme), Roye (Somme), Westende (Belgique) et Saint-Quentin (Aisne).
    Base de données
    Photographies aériennes réalisées de 1916 à 1918 dans les secteurs de Moreuil (Somme), Roye (Somme), Westende (Belgique) et Saint Quentin (Aisne).
    Aisne (département); Saint-Quentin (Aisne); Laon (Aisne); Somme (département); Oise (département); Pas-de-Calais (département); Belgique; guerre mondiale (1914-1918); habitat; architecture; bâtiment industriel; monument; édifice cultuel; art; bâtiment public; site
  - Centenaire Alexandre Dumas à Villers-Cotterêts, 1902; 43 Fi; Tirage stéréoscopique argentique ancien baryté; 17; Noir et blanc; 75 x 158
    Achat, 2004
    Fonds constitués de photographies de la commémoration du centenaire de la naissance d'Alexandre Dumas à Villers-Cotterêts en 1902.
    Aisne (département); Villers-Cotterêts (Aisne); personnalité; fête; auteur
  - Plaques photographiques de monuments situés en Thiérache, Fin XIXe - début XXe siècle; 46 Fi; 70; Plaque de verre au gélatinobromure; Reproduction numérique
    Don/Dépôt, 1998
    Plaques photographiques en verre concernant des monuments situés en Thiérache (églises fortifiées, châteaux, pigeonniers…).
    Aisne (département); Thiérache (Aisne); architecture; fortification; monument; site; tourisme; habitat
  - Clichés datant de la Première Guerre mondiale, 1914 - 1918; 47 Fi; 55; Film souple; Noir et blanc; Reproduction numérique
    Don, 2005
    Lot de 55 négatifs souples datant de 1914-1918 et concernant Berry-au-Bac et Pontavert. La plupart des clichés ont été légendés dans la marge.
    Aisne (département); Berry-au-Bac (Aisne); Pontavert (Aisne); guerre mondiale (1914-1918); édifice cultuel; art; bâtiment; militaire; architecture; monument; site; habitat
  - Fonds Paul Delaruelle, 1915 - 1918; 48 Fi; Delaruelle, Paul; Tirage argentique ancien baryté; 488; Reproduction numérique (Album)
    Classement chronologique
    Dépôt, 2006
    Accès après autorisation du dépôsant. Se servir des fichiers numériques.
    Paul Delaruelle était capitaine au 347e régiment d'infanterie.
    Album photographique datant de la Première Guerre mondiale élaboré par le capitaine Paul Delaruelle du 347e régiment d'infanterie.
    Aisne (département); Marne (département); Paris (France); Meuse (département); guerre mondiale (1914-1918); édifice cultuel; art; bâtiment; militaire; architecture; monument; site; habitat
  - Fonds Marie Moret, 1862 - 1905; 53 J; Moret, Marie; Dallet, Émilie; Plaque de verre; 9; 130 x 180, 240 x 180, 119 x 90; Tirage argentique ancien baryté; 182; Noir et blanc; Reproduction de tirage argentique ancien baryté; 7; 60 x 85, 45 x 140, 63 x 159, 130 x 182, 169 x 131; 2; Couleur; 53 x 89, 110 x 80; Tirage argentique ancien baryté stéréoscopique; 118; 175 x 85; Plaque de verre ambrotype; 240 x 180, 155 x 115
    Plaques de verre fragiles. Certaines sont endommagées.
    Don, 1999
    Accès soumis à l'application de la loi sur les archives.
    Jean-Baptiste André Godin (1817-1888) est à la fois un industriel de génie et un expérimentateur social pragmatique. Godin attache une grande importance à l'éducation, il entend " éduquer pour émanciper ". Il ouvre une école dès 1862 et le bâtiment des écoles est construit en 1869, en face des pavillons d'habitation; il est agrandi en 1882 pour tenir compte de l'augmentation de la population enfantine du Familistère. Marie Moret est née en 1840 à Brie-Comte-Robert en Seine-et-Marne. Seconde épouse de Jean-Baptiste Godin, fondateur du Familistère de Guise, elle est très liée au système d'éducation original que Godin avait souhaité voir se développer: " Il s'agit de déterminer comment on donnera à tous les enfants l'éducation et l'instruction en rapport avec les égard dus à la dignité de la personne humaine, quels que soient la naissance et le rang de la famille de l'enfant". Elle élabore une méthode pour l'enseignement du calcul tandis que sa sœur, Émilie Dallet, met au point une méthode d'apprentissage de la lecture.
    Répertoire méthodique
    Tirages photographiques noir et blanc, colorisés et stéréoscopiques, reproductions de tirages, ambrotypes, représentant l'usine Godin, le Familistère, les proches de Godin (familles et amis).
    Guise (Aisne); Godin, Jean-Baptiste; enseignement; bâtiment industriel; société; vie familiale; vie quotidienne
- Collections des Archives municipales de Saint-Quentin
  - Cartes postales et photographies conservées aux Archives municipales de Saint-Quentin, 1900 - 1995; 1 Fi; Plaque de verre; Environ 10; Noir et blanc; Carte postale ancienne; Environ 15; Carte postale moderne; Environ 50
    Accès libre aux reproductions
    Instrument de recherche papier en cours
    Cette collection qui regroupe sous cette cote, l'ensemble du fonds photographique des Archives municipales de Saint-Quentin, concerne tous les aspects de la ville et de ses réalisations.
    Aisne (département); Saint-Quentin (Aisne); agglomération urbaine; aménagement du territoire
- Collections des Archives municipales de Soissons
  - Collection de photographies du Service Information - Communication, 1977 - 1988; 73 W 36 - 51; Soissons. Service information-communication; Tirage papier; 1,32
    Non renseigné
    Pas d'instrument de recherche
    Photographies réalisées par l’attachée de presse, du Service Information-Communication.
    Soissons (Aisne)
  - Collection de photographies du Service Information - Communication, 1986, 1990 - 1995; 137 W 62-65; Soissons. Service information-communication; Tirage papier; 0,40
    Photographies réalisées par l’attachée de presse, le photographe ou le journaliste du Service Information-Communication.